臺灣新竹地方法院民事判決　　　　　　　 90年度訴字第422號
原　　　告　利真企業有限公司
法定代理人　丁○○
訴訟代理人　丙○○律師
　　　　　　陳恩民律師
　　　　　　魏翠亭律師
　　　　　　李克欣律師
被　　　告　乙○○
訴訟代理人　羅秉成律師
複代理人　　曾能煜律師
　　　　　　洪桂如律師
上列當事人間請求損害賠償事件，本院於中華民國94年6月28日
言詞辯論終結，判決如下：
    主      文
被告應給付原告新臺幣貳拾肆萬貳仟元，及自民國九十年六月二
十日起至清償日止，按週年利率百分之五計算之利息。
原告其餘之訴駁回。
訴訟費用由被告負擔百分之七，餘由原告負擔。
本判決得假執行。但被告如於假執行程序前，以新臺幣貳拾肆萬
貳仟元為原告預供擔保，得免為假執行。
原告其餘假執行之聲請駁回。
    事實及理由
壹、程序部分：
    按「原告於判決確定前，得撤回訴之全部或一部。但被告已
    為本案之言詞辯論者，應得其同意。」、「訴狀送達後，原
    告不得將原訴變更或追加他訴。但有下列各款情形之一者，
    不在此限：……三、擴張或縮減應受判決事項之聲明者。」
    民事訴訟法第262條第1項、第255條第1項第3款分別定有明
    文。本件原告起訴時，原主張依侵權行為及債務不履行之法
    律關係，請求被告給付新台幣（下同）3,432,755元（包括
    85年部分之損害賠償請求1,797,267元及89年部分之損害賠
    償請求1,635,488元），及自起訴狀繕本送達被告之翌日起
    至清償日止，按年息百分之5計算之利息；嗣於民國（下同
    ）93年3月30日訴訟進行中，具狀撤回85年部分之請求，並
    於89年部分之損害賠償請求中，將訴之聲明減縮為325,600
    元及自起訴狀繕本送達被告翌日起至清償日止，按年息百分
    之5計算之利息，原告並同意被告之撤回，是揆諸首揭規定
    ，原告所為訴之撤回及縮減聲明，核無不合，應予准許。
貳、實體部分：
一、原告起訴主張：
（一）被告前於81年7月間進入原告公司服務，於應徵時稱其有
      電焊之特殊技術，致原告以高薪聘請。被告於進入原告公
      司初期係負責沖床裝模工作，因其不能勝任，嗣後改調至
      製作過濾器（電焊）部門工作，並由其完全負責至90年2
      月底止。
（二）被告既自稱其有焊接之特殊技術，且原告係以高薪僱用，
      被告自應本其專業之知識及技術，在其工作崗位盡職工作
      ，以盡其本於勞動契約應盡之義務，詎被告於89年11月間
      負責製造生產44支過濾器時，因其所訂製之內管太大，竟
      違反作業程式，硬將內管衝打入內，致系爭44支過濾器全
      部報廢，無法使用，須重新製作，原告因而受有損害。嗣
      後被告應原告公司要求重新製作時，竟能製作出完全合乎
      規格品質之產品，足見被告先前所為顯係粗心大意，未盡
      其應盡之注意義務，甚至係出於惡意之故意行為。
（三）原告就系爭過濾器報廢事件所受損害計1,635,488元，今
      為免被告一再爭執，致訴訟延滯，原告僅就「不織布受損
      」及「工資部分」之損害，分別依民法第184條侵權行為
      及同法第227條加害給付部分之規定為請求，請求之數額
      計為325,600元，其計算方式分別係以「1180乘以750公釐
      尺寸之不織布、製作一支」及「平均一天製作一支之工資
      成本」為要，核算出前揭損害賠償額。
      公式：（11000/2×44）+（1900×44）=325,600元。
（四）對被告抗辯之陳述：
   1、被告自承內管尺寸確由其所自行決定、確有「用點力氣」
      將內管塞入過濾器中、不否認不織布有拉傷，惟辯稱此係
      因該不織布於新機台上製作，故濾網常於製程中受損；且
      系爭產品尚處研發階段，不可要求被告承擔其責…云云。
      惟查：
    被告自81年進入原告公司工作以來，均負責產製系爭產品
      ，迄至離職已8年有餘，此業據證人江明光及被告學徒甲
      ○○證述至明，不容被告片面否認；且原告生產系爭產品
      多年，產品且大量行銷多處，信已達量產階段且行之有年
      ，則被告以系爭產品尚處研發階段，無須負責…云云，顯
      難辭推諉責任之情。
    況因被告疏失致原告受有損害部分亦非僅限原告訴請範圍
      ，原告既已擇「被告於離職前最後工作」之損害求償，足
      見該部分信為被告最為熟稔、無從推諉其責之部分，則被
      告辯詞應更無可採至明。
    另被告既不否認系爭過濾器應有不織布拉傷之情，且其亦
      自承內管尺寸確由其所自行決定、確有「用點力氣」將內
      管塞入過濾器中…云云。衡以證人江明光、甲○○於本院
      歷次證詞及原告法定代理人丁○○到庭證述，被告顯有作
      業疏失至明，蓋其不當決定內管尺寸於先（過大），次則
      明顯忽略不織布易損性質，竟強將內管敲打入不織布網層
      於後，且竟以重大疏失，全未先行測試1、2支以驗測是否
      可行，竟於敲打44支完成後再整批併同送測，至該批44支
      過濾器於第二次測試時全未過關而致原告受有損害，此顯
      違反作業程序中應有之注意規範至明，則被告辯解其全無
      故意、過失云云，顯無可採。
   2、「因可歸責於債務人之事由，致為不完全給付者，債權人
      得依關於給付遲延或給付不能之規定行使其權利。因不完
      全給付而生前項以外之損害者，債權人並得請求損害賠償
      。」、「因可歸責於債務人之事由，致給付不能者，債權
      人得請求損害賠償。前項情形，給付一部不能者，若其他
      部分之履行，於債權人無利益時，債權人得拒絕該部之給
      付，請求全部不履行之損害賠償。」、「因故意或過失，
      不法侵害他人權利者，負損害賠償責任。」，民法第227
      條、第226條、第184條分別定有明文。查被告前開違反職
      務之行為，顯已因可歸責於被告之事由致有給付不能之情
      形，亦有因故意或過失，不法侵害原告權利可言，則原告
      爰依上開法文意旨所示，訴請被告賠償損害，自屬有據。
（五）為此聲明：被告應給付原告325,600元，及自起訴狀繕本
      送達被告之翌日起至清償日止，按年息百分之5計算之利
      息；並願供擔保，請准宣告假執行。
二、被告則以：
（一）關於原告之請求權基礎及請求內容：
   1、關於民法第184條第1項：
      雖原告主張其基於侵權行為請求系爭不織布之損害云云，
      惟被告否認就本件有任何故意或過失之侵權行為，且均有
      依原告指示提供勞務，原告應就被告有何侵權行為而致系
      爭不織布受損負舉證之責。
   2、關於不完全給付、給付不能及加害給付部份：
    雖原告主張其因重製系爭過濾器致受有薪資之損害，其依
      不完全給付、給付不能及加害給付請求損害賠償云云。惟
      被告離開原告公司前均未曾間斷提供勞務予原告（包括於
      系爭過濾器發生問題前後及重製交貨期間），原告依法及
      依契約均有給付薪資之義務（縱未重製亦同），惟原告竟
      稱其給付薪資即受有損害，顯非可能。且本件被告並無給
      付勞務不能之情形，原告據「給付不能」請求顯有疑異，
      況加害給付之前提應為已提出給付，此即與原告給付不能
      之請求矛盾，原告之請求顯無理由。
    另加害給付乃指除發生原來債務不履行之損害外，更發生
      超過履行利益之損害。惟兩造間既非承攬關係，被告僅須
      依原告指示提供勞務即符合債之本旨（被告實際上已依債
      之本旨提出），而原告主張之薪資損害實為原告受領勞務
      應給付之對價（實與本件有無重製無涉），顯非原告主張
      之債務不履行之損害或超過履行利益之損害，原告主張顯
      無理由。
   3、原告請求賠償之內容：
    原告撤回及減縮後重新計算本件請求之金額為325,600元
      （即11000/ 2×44＋1900×44），即請求不織布（尺寸
      1180×750公釐）及工資之損失。惟被告否認原告得為此
      請求，因原告前並未作過如此長之過濾器，此證人江明光
      已於90年8月20日庭訊時證實，是前開全部費用實為原告
      應負擔之研發成本。
    又雖被告不知各種不織布之尺寸及單價，惟若以原告所提
      單價為11,000元之1180×1500公釐尺寸之不織布觀之，應
      可製作三支系爭過濾器（即1020×500公釐），則每支過
      濾器所用不織布之成本應為$11000/3，並非原告所稱之
      $11000/2元，另被告當時之薪資並未高達一天1,900元，
      且一天亦不只製作一支，原告主張均非屬實。
（二）被告並未於應徵時，保証其具有電焊之特殊技術：
　    被告原係受聘於與原告有訂貨往來之第三人公司，從事濾
      網製作工作，嗣經原告延攬至其公司受聘從事同一工作。
      惟被告否認曾於應徵時為具有電焊特殊技術之保証，且本
      件原告所指被告有違反工作規定之行為，亦與電焊能力無
      涉；另電焊僅為濾過器製程之一部，具有電焊能力並非即
      具有製作過濾器之能力，是原告主張被告於應徵時保証其
      具有電焊之特殊技術，於本件似無實益。且若被告曾為此
      保證，則原告竟指示被告從事沖床裝模之工作，顯悖於常
      理。
（三）原告應自行承擔系爭過濾器在研發階段中所生之費用：
   1、按原告就過濾器一直處於研發階段，否則原告斷無可能如
      其所述於85年時因被告製作不當致其損失近1,500,000元
      ，在未施予被告特別訓練下，又甘冒風險再命被告全權負
      責系爭44支濾過器，由此即知原告就系爭過濾器仍處於研
      發階段。而研發本有不確定結果之特質，且不斷錯誤與改
      進乃為研發過程之必然，實不應於完成後，反推之前研發
      過程中之錯誤，係因研發人員之過失及故意所致。而被告
      進原告公司前並未曾製作過濾器，雖原告將被告安排於過
      濾器部門工作，惟該部門僅被告一人，除無教導人員外，
      原告亦未對被告進行任何關於製造過濾器之訓練，然原告
      又欲製作生產過濾器，被告僅得盡力配合，惟85年研發製
      作之過濾器仍遭退貨命運，退貨原因迄今不明。又系爭過
      濾器較長，難度較高，原告及被告前均未作過（原告亦無
      法舉證前有做過），惟因原告已接單，但其又確無製造濾
      過器之人才及能力，僅得再試行研發製作，而第一次製作
      後雖檢測未過，然因仍在研究階段，故經研討改良後即可
      出貨。是就研發製作之失敗產品，原告本應自行承擔責任
      ，現竟對被告追究研發過程中失敗產品之責任，顯不合理
      。雖原告稱系爭過濾器早於被告任職原告期間即已量產化
      且持續穩定出貨，被告否認此節，原告應負舉證之責。
   2、另在原告研發階段期間，原告多將過濾器委外代工：
      查於訴外人甲○○加入原告公司之過濾器部門前，該部門
      僅被告一人製作過濾器，而原告所呈之訂單中，被告僅做
      過89年之系爭44支過濾器，餘被告均未作過（原告公司內
      亦無他人會做及做過），原告實將此委由大陸工廠代工製
      作。是被告不爭執前述訂單之形式真正，惟除系爭44支過
      濾器係由被告製造外，餘均否認係由被告或原告其他員工
      製作（證人江明光僅製作濾網，未曾製作過濾器）。是原
      告稱有自行製作及量產過濾器之能力，並非屬實。
   3、又原告早知須自行承擔本件研發所生之費用，否則被告若
      有原告所指之二次生產造成原告公司重大損失之舉，何以
      雙方僱傭關係尚予續存而未解雇被告？或至少受到相當程
      度懲戒，或於被告薪資內扣抵？惟被告任職於原告公司期
      間，原告始終未曾為此對被告施予懲戒或責罵，反至雙方
      發生勞資糾紛（原告之意非在解雇被告，而係要求更改為
      承攬關係），因被告不同意變更為承攬關係，原告方追究
      被告本件責任，其挾怨之意至為顯然，動機並不單純。
（四）被告係依原告指示製作系爭過濾器，並無任何侵權行為或
      債務不履行之情：
   1、被告否認就本件有侵權行為或債務不履行之行為存在，亦
      否認有違反原告工作指示之情，另被告仍否認原告提出之
      相關求償單據之真正。蓋被告僅為社會中弱勢之受僱者，
      又豈敢恣意違反原告之指示，陷自己及全家生活於水深火
      熱之中！又兩造間非承攬關係，被告對勞務結果並無為一
      定保証，與承攬關係在於一定結果完成之法律性質迥異，
      是原告欲以被告對勞務契約有債務不履行之情事，要非以
      舉證產品瑕疵損害存在之事實為已足，應就被告有「服勞
      務有怠惰」或「未遵從原告指示」等悖於常理之變態事實
      ，負舉證之責，惟其迄今仍無法舉證，即知不實。
   2、雖被告不爭執有將內管塞入濾網之行為，且不爭執系爭過
      濾器受損原因係「拉傷」所致，惟被告否認前開將內管塞
      入濾網之行為有違反原告之工作指示，亦否認前開行為造
      成系爭不織布拉傷：
    查被告前開行為並未悖於原告指示，否則原告於製作過程
      即知悉，何以未反對或阻止：
      按原告法定代理人丁○○已到庭自承：「…製造過程被告
      那組的組長就在廠務會議時說被告有違反作業程序規定，
      …被告就將內管在地上敲打，硬將不織布塞入」、「在生
      產製作過程中，江明光就有向我報告了」、「（被告的測
      試有無通過？）沒有通過」、「（沒有通過，為何能產44
      支產品？）可能是因為交貨期到了」、「（被告測試的事
      有何人知道？）廠長及組長都知道」等語。由此即知原告
      確早知悉被告之製作方法，惟並未反對或阻止，足見被告
      當時所為確未悖於原告之工作指示。雖原告法定代理人丁
      ○○另辯稱其有阻止被告，但被告還是繼續做云云，惟被
      告否認此節，因依常理可知，被告僅為受僱人，豈敢不聽
      老闆指示！又被告當時係依原告指示及規格工程圖施作，
      且因被告上有組長及廠長，故採購內管時，被告尚須經主
      管及原告同意，故內管訂製之尺寸，原告不得委為不知。
      而該訂製之內管交貨後雖發現有過大之疑，惟原告知悉後
      仍指示被告製作，且雖內管過大於塞管時略有勉強，然原
      告對製造方法及過程均無異議，反因原告急著出貨，繼續
      指示生產預備出貨，即知被告所述原告早知系爭內管尺寸
      過大，仍指示繼續製作出貨屬實。
    系爭不織布拉傷並非因被告將內管塞入濾網之行為造成：
      按系爭濾網有上中下三層，中間層即為不織布，其尚有上
      下二層之不鏽鋼濾網保護層存在，則在系爭不織布外層之
      不鏽鋼濾網並未受損下，在內之系爭不織布又豈會拉傷！
      另因原告亦肯認系爭不織布不會因被告前開行為造成拉傷
      ，始於失敗後即找被告及訴外人甲○○開會討論失敗原因
      ，此證人甲○○已於90年9月12日庭訊時供稱：「（第一
      批失敗到後來成功之後，證人有無另外製造過及測試濾網
      ？）我有去找原因，但沒有製造，後來是我與被告、老板
      討論後，才修改成功」；另證人江明光於90年8月20庭訊
      時亦供稱：「在44支過濾器出問題時，老板在調查原因…
      」等語，即知原告所述屬實，否則系爭不織布若係因被告
      前開行為造成，則失敗原因應已明確，豈又須再討論及尋
      找失敗原因！又若系爭44支過濾器係因被告前開行為致不
      織布拉傷，則因受損原因已明確，原告應得輕易且迅速重
      新訂製適當之內管後（訂貨及送貨僅須花費7至10日），
      重新製作即可（原告僅須7至10日即可完工），則原告至
      遲僅須再20日即可交貨。惟系爭過濾器實遲至隔年2月多
      過完年後始製作完成及出貨，此原告亦不爭執。而其間三
      個多月之時間，原告實均在尋找改正之辦法，亦可知系爭
      44支過濾器報廢之原因，業已排除係被告前開行為及內管
      過大造成。雖證人江明光稱製作完成須一個多月之時間，
      惟此係因其在原告公司從未參與過濾器之製作所致，是其
      前開供述並非屬實；另雖原告法定代理人辯稱其花費如此
      長之時間，係因與廠商交涉取得其同意後始得重製所致，
      惟被告否認此節，且此亦與原告不爭執之重製前有與被告
      及甲○○等人討論及尋找失敗原因之事實相悖，且縱須取
      得廠商同意及再重製，亦無庸耗費3個月之時間，是被告
      耗費如此長時間之真正理由，實係為找尋系爭過濾器失敗
      之原因。
   3、另證人江明光、甲○○等人對系爭過濾器並不了解，渠等
      所述並非屬實：
    前揭証人係原告之員工，難期証詞無所偏頗，已難逕信。
      況江明光係在原告之濾網（即含不織布）部門工作，則系
      爭不織布是否於其經手時即受損，不無可能，則其為迥護
      自己及推卸責任予被告之供述，極有可能。且江明光到庭
      自承其未在過濾器部門工作，亦未曾作過過濾器，惟其竟
      又供稱其有參與過濾器之檢測及討論尋找失敗原因（惟供
      稱被告未參與討論），實其根本未曾參與檢測，亦未參與
      討論（此節甲○○於90年9月12日庭訊時已證實係其與被
      告、老板討論後才修改成功），足見其供述不足採信。
    系爭過濾器雖有「過濾管無法達到受測壓力之標準」之情
      事，惟此究竟係何因素造成，實未經鑑定確認，況原告公
      司根本無檢測部門，則江明光等人供稱系爭不織布受損係
      被告前開行為造成云云，均屬臆測之詞。
    又證人江明光係89年3月16日始至原告公司任職，負責片
      網製作並非製作過濾器（其先係在原告公司送貨，後轉作
      濾網），其完全無製作過濾器之經驗，此節其到庭時均已
      述明；另證人甲○○於90年9月12日庭訊時證稱：「（你
      之前有無處理過電焊的工作？）有，處理過蒸氣鍋爐的配
      管等工作，未接觸過濾管的工作」、「我不知道第一批的
      不良品是何原因所造成，但是並未通過完工前的測試」、
      「當時我是學徒，無法知道是否有錯誤的製造流程」等語
      ，堪認渠等對過濾器的製造並無專業經驗，則渠等縱有所
      稱被告施工過程似有不當之疑，亦為推測之詞，微論渠等
      就日後第二批重製成功部分，是否有改善內管直徑部分，
      各執一詞（江明光稱有改小，甲○○稱未變動），即知渠
      等對過濾器並不專精，則渠等前開推測之詞，不足採信。
    另雖系爭過濾器報廢係因不織布拉傷所致，惟不織布本身
      極易於過濾器之製作過程中拉傷，特別係過濾器「成形」
      階段（即將前述原本分離之上中下三層濾網，結合為波浪
      狀一體之製程），此節非在過濾器部門之江明光自然不知
      ，而當時僅為學徒之甲○○恐亦不甚了解。另因當時原告
      所使用者為新機台，且前又未作過如此長之過濾器，故濾
      網常於製程中受損。雖江明光及甲○○均稱原告使用者係
      舊機台，惟該機台係於88年底及89年時始陸續買入（因89
      年4月遷新廠所需），而江明光係於89年3月、甲○○則係
      於同年8、9月始進入原告公司，渠等自不知該機台情形。
      而系爭44支過濾器前有作樣品測試，當時即發現部分有未
      達到受測壓力之標準情形存在。雖江明光稱其印象中被告
      有去做第一次檢測且均有通過，惟被告否認此節，且江明
      光並非任職於過濾器部門，亦從未參與過濾器之檢測，而
      原告公司亦無法提出有通過該次檢測之書面資料，是江明
      光前開所述均係迴護原告之詞，不足採信。
（五）綜上，被告係依原告指示製作系爭過濾器（縱原告之指示
      有錯誤，被告亦係依其指示製作），並無任何債務不履行
      或侵權行為，是原告之請求顯無理由，應予駁回。並聲明
      ：請求駁回原告之訴；倘受不利判決，請准供擔保宣告免
      為假執行。
三、兩造不爭執之事實：
（一）被告受僱於原告公司過濾器部門，負責過濾器之生產製造
      ，於89年11月間負責製造生產44支過濾器，因訂製之內管
      口徑規格過大，被告以敲打方式將內管塞入濾網。
（二）系爭44支過濾器因拉傷受損，未通過測試而全部報廢，被
      告嗣重行製作完成後已出貨。
四、兩造爭執之點：
    原告另主張被告於89年11月間負責製造44支過濾器時，因其
    所訂製之內管口徑過大，違反作業程式，硬將內管衝打塞入
    濾網內，致系爭44支過濾器全部報廢，無法使用，須重新製
    作，原告因而受有損害。被告依民法第184條、第227條規定
    ，應對原告負損害賠償責任部分，則為被告所否認，並以前
    開情詞置辯，是本件爭執之點厥為：（一）被告之前開行為
    是否為原告所知情且不反對？亦即被告有無故意或過失或可
    否歸責之事由？（二）被告將內管強塞入濾網之行為與不織
    布拉傷間是否存有因果關係？（三）原告因系爭濾管重製而
    支出之薪資是否為被告債務不履行所致之損害？茲分述如下
    ：
（一）證人江明光證稱：「（你是否知道被告生產過濾器有無違
      反作業程式的規定？）我與被告是在同一工廠工作，所以
      清楚他的工作過程，在44支過濾器出問題時，老板在調查
      原因，調查結果，老板就問這製作過程我看到的情形，我
      就跟老板說我看到被告親自將過濾器拿起來往地上敲，想
      要將內管塞入過濾器內，後來有塞進去，而且有完成，後
      來經過測試部門發現內管內的不織布有拉傷，所以無法達
      到受測壓力的標準」、「（你之前看過被告如何將內管裝
      入過濾網內？）很輕鬆，只要用手推入即可」、「（內管
      管徑改小後，測試後有無通過？）管徑改小後即通過，且
      製造過程並沒有改變」等語（卷一第42頁至44頁）；又證
      人甲○○證稱：「（89年11月間你有無與被告一起製造生
      產44支過濾器？）有，因我是6月20日才到工廠，所以跟
      著被告學，當學徒」、「（你跟被告一起做的44支過濾器
      是否可以使用？）我有問題會請教被告，由被告做判斷。
      第一批是不良品，全部都要報廢」、「（是否知道為何會
      製造不良品？）我不知道第一批不良品是何原因所造成，
      但是並未通過完工前的測試，但數值是在可允許的誤差範
      圍內」、「（第一批成品是在可允許的誤差範圍內，為何
      沒有通過測試？）因為測試時並沒穿內管，後來穿了內管
      去測試就沒有通過」、「（過濾器如何將內管穿進去？）
      我們先在過濾器外面裝一個保護套，再將內管敲進去過濾
      器裡面，我們是硬將內管塞入濾管內」、「（你現在製作
      過濾器，你一次都先製作幾支？）我都先製作一、二支，
      通過測試之後，再拿去問老板說這樣要裝入內管是否可以
      ，老板有曾經跟我說規格不符要改進，而老板說可以之後
      才繼續生產」、「（你覺得在第一次製作內管時被告將過
      濾器往地上敲，想將內管塞入是錯誤的？）我當時不知道
      ，以現在我的經驗來說是錯誤的，如果硬將內管塞入，會
      損傷不織布濾布，這會造成測試時起泡點不一樣…」等語
      （卷一第48頁至50頁），被告亦不否認系爭44支過濾器內
      管管徑大小由其決定，惟訂製廠商生產之內管管徑較其訂
      製之尺寸為大，其向原告法定代理人反應未獲處理，故用
      一支做測試用點力氣將內管塞入過濾器，氣泡點勉強可以
      ，才生產44支過濾器云云（卷一第51頁），足見被告以敲
      打方式將內管硬塞入濾管之行為，並非原告法定代理人之
      指示，且原告法定代理人係因系爭過濾器測試出問題調查
      原因時方知被告之作業程式，至被告雖辯稱原告早知悉被
      告之製作方法，並未反對或阻止等語，惟為原告所否認，
      被告復未能舉證以實其說，自無足採。查被告係自81 年
      間受僱於原告公司從事濾網、過濾器之製作，是兩造間成
      立僱傭契約，被告依約負即有服勞務的給付義務，且其受
      有報酬，自應盡善良管理人之注意義務，惟其明知所訂製
      之內管管徑太大，無法順利套入濾管內，如硬將內管塞入
      濾管，有可能損傷不織布濾網而損害原告公司權益，卻仍
      強將內管敲打入不織布網層，且未先行測試1、2支以驗測
      是否可行，竟於敲打44支完成後再整批併同送測，致該批
      44支過濾器於第二次測試時未通過，其有違反受僱人應負
      之注意義務而有過失，至為明確。
（二）至被告雖辯稱其自81年進入原告公司迄88年間，有關過濾
      器製作原告公司均處研發階段，其僅作過89年之42公分長
      及系爭44支一米長之過濾器，其餘均是委外加工，就系爭
      44 支一米長過濾器屬研發製作之失敗產品，原告應自行
      承擔責任云云，惟為原告所否認，並提出訂單及出貨單共
      5紙為證，且證人江明光亦證稱：「（公司接過幾次過濾
      器的訂單？）從我89年進公司被告就已經在製作，我的印
      象馬來西亞二百多支，華隆濾心再翻修，力麗公司也有訂
      單，還有此次44支，大約有4、5批」、「（有無委外加工
      ？）主要部分都是自己做，除了內管、外套、封頭是交由
      別人製作」等語（卷一第205頁），足見被告從事過濾器
      實務製作已有多年，應知上開敲打過濾器內管之製程有可
      能損傷不織布濾網，其辯稱系爭44支過濾器原告應自行承
      擔研發責任云云，尚非可採。
（三）被告復以系爭不織布拉傷並非因被告將內管塞入濾網之行
      為造成等語，資為抗辯。惟查系爭不識布損壞確係因被告
      上開行為所致，業據證人江明光、甲○○證述如上，且原
      告公司過濾器之製作流程，成品需經過二次測試，即先將
      不織布和網擠壓成型捲成圓柱狀，並焊接接點後，做第一
      道手續之氣泡點測試，以查驗過程中有無傷及不織布，測
      試通過後，再加裝內管、牙套和封頭，最後將外套套上全
      部過程即完成，被告於第一次測試時並無問題，於通過後
      被告將內管敲進濾心後進行第二次測試即未通過，嗣後渠
      等開會並解剖濾管檢討結果，認為係內管管徑太大且硬敲
      內管而將不識布拉傷等情，業據證人江明光證述甚詳（卷
      一第199至202頁），被告雖又辯稱不織布本身極易於過濾
      器之製作過程中拉傷，特別係過濾器成形階段，而系爭過
      濾器係使用新機台且之前未作過相同尺寸之過濾器，濾網
      係於機台製程中受損云云，惟證人江明光已證述系爭過濾
      器於不織布和網擠壓成型捲成圓柱狀做第一次測試時均已
      通過，是被告前開抗辯即無可採，系爭44支過濾器不織布
      受損，確係因被告前開行為所致而有因果關係，應堪認定
      。
（四）按因可歸責於債務人之事由，致為不完全給付者，債權人
      得依關於給付遲延或給付不能之規定行使其權利。因不完
      全給付而生前項以外以損害者，債權人並得請求賠償。因
      故意或過失，不法侵害他人之權利者，負損害賠償責任。
      民法第227條、第184條第1項定有明文。再按，損害賠償
      ，除法律另有規定或契約另有訂定外，應以填補債權人所
      受損害及所失利益為限。民法第216條第1項亦定有明文。
      查被告前開過失行為，乃屬可歸責於被告之事由，該給付
      之內容，不符合兩造間僱傭契約之本旨，致原告所有之不
      織布受損害，則原告主張依上述民法184條規定，請求上
      訴人負擔損害賠償責任，應屬有據。
（五）原告主張因被告上開行為，致不織布受損，而每片1180×
      1500公釐尺寸之不織布單價為11,000元，可製作二支過濾
      器（即每片1180乘以750公釐尺寸之不織布、製作一支）
      等語。被告雖同意每片1180×1500公釐尺寸之不織布以單
      價11,000元計價，惟辯稱每片可供製作三支過濾器云云。
      惟查，證人江明光證稱：「如果用的是1180×750公釐的
      不織布，一張只可以製作一支，但會有剩料」等語（卷一
      第199頁）。是認原告主張以每片1180×1500公釐尺寸之
      不織布製作二支過濾器計算尚屬合理。從而，原告依民法
      第184條規定，請求被告賠償此部分所受之損失242,000元
      ，尚屬相當（計算式：11,000/2×44=242,000元）。
（六）次按「僱傭契約依民法第482條之規定，係以約定受僱人
      於一定或不定之期限內，為僱用人服勞務，僱用人給與報
      酬為其成立要件。就此項成立要件言之，僱傭契約在受僱
      人一方，僅止於約定為僱用人供給一定之勞務，即除供給
      一定勞務之外，並無其他目的，在僱用人一方，亦僅約定
      對於受僱人一定勞務之供給而與以報酬，縱使受僱人供給
      之勞務不生預期之結果，仍應負給與報酬之義務，此為其
      所有之特徵。」（最高法院45年度台上字第1619號判例、
      84年度台上字第2201號判決可資參照）。因此，若受僱人
      已提供一定之勞務，其義務即屬已經履行，縱未達預期之
      結果，僱用人仍有給付報酬之義務。本件兩造間為僱傭關
      係已如前述，被告於僱傭期間亦已依約為原告工作，提供
      勞務，則揆諸上開規定被告已盡其依僱傭契約所應負之義
      務，縱被告所提供之勞務，未達原告預期之結果，原告仍
      有給付僱傭報酬之義務，殆無疑義。據此，原告主張因被
      告不完全給付，致其受有薪資83,600元（1900×44＝83,
      600）之損失，尚無足採。
（七）綜上所述，原告基於民法第184條規定，請求被告賠償242
      ,000 元及自起訴狀繕本送達之翌日即90年6月20日起至清
      償日止，按年息百分之5計算之利息為有理由，應予准許
      。至逾上開金額之請求則無理由，應予駁回。
（八）末按本件判決就原告勝訴部分，所命被告給付之金額未逾
      500,000元，爰依職權宣告假執行，是原告陳明願供擔保
      聲請宣告假執行，尚無必要。至被告陳明願供擔保，聲請
      宣告免為假執行，經核本判決第一項原告勝訴部分，要無
      不當，爰酌定相當之擔保金額准許之；至原告敗訴部分既
      經駁回，其假執行之聲請即失所附麗，應併予駁回。
五、結論：原告之訴一部為有理由，一部無理由，依民事訴訟法
    第79條、第389條第1項第5款、第392條第2項，判決如主文
    。
中　　華　　民　　國　　94　　年　　7　　月　　　22   日
                  民事第二庭    法　官　楊明箴
以上正本係照原本作成。
如對本判決上訴，須於判決送達後20日內向本院提出上訴狀。
中　　華　　民　　國　　94　　年　　7　　月　　　22   日
                                書記官　許麗汝
